【裁判字號】    99,訴,759
【裁判日期】    990929
【裁判案由】    侵權行為損害賠償
【裁判全文】
臺灣士林地方法院民事判決               99年度訴字第759號
原      告  林鴻坤即庚○○之繼.
            林鴻淵即庚○○之繼.
            林淑女即庚○○之繼.
            己○○○○○○○○.
            林馨盈即庚○○之繼.
            丁○○○○○○○○.
            乙○○○○○○○○.
            戊○○○○○○○○.
            丙○○○○○○○○.
上九人共同
訴訟代理人  朱正剛律師
被      告  正力營造股份有限公司
法定代理人  辛○○
被      告  甲○○
訴訟代理人  辛○○
上列當事人間侵權行為損害賠償事件，本院於民國99年9 月8 日
言詞辯論終結，判決如下：
    主  文
被告應連帶給付原告新臺幣陸仟零貳拾玖元，及自民國九十九年
四月九日起至清償日止，按週年利率百分之五計算之利息。
原告其餘之訴駁回。
訴訟費用由被告連帶負擔百分之一，餘由原告負擔。
本判決第一項得假執行。
原告其餘假執行之聲請駁回。
    事  實  及  理  由
壹、程序部分：原告庚○○於民國99年3 月29日提起本件訴訟，
    嗣於同年5 月31日死亡，林鴻坤、林鴻淵、林淑女、林茂榮
    、林馨盈、林秀靜、林琴、林秀觀、林王含笑為庚○○全
    體繼承人，有戶籍謄本在卷可稽（本院卷第57 頁 至第65頁
    ）。林鴻坤、林鴻淵、林淑女、林茂榮、林馨盈、林秀靜、
    林琴、林秀觀、林王含笑具狀聲明承受訴訟，自無不合，
    應予准許。
貳、實體部分：
一、原告起訴主張：被告正力營造股份有限公司（下稱正力公司
    ）為「大坑溪高架道路及其東測闢建平面道路一新闢聯外道
    路」（下稱系爭工程）之承包商，被告甲○○（下稱甲○○
    ，與正力公司合稱被告）受僱於正力公司，為正力公司派駐
    監督指揮系爭工程之工地主任。98年5 月間，甲○○為進行
    系爭工程，竟未經原告之同意，即侵入原告所有之臺北縣汐
    止市○○段橫科小段第417 地號、417-7 地號土地（下稱系
    爭土地），在系爭土地上開闢施工便道、放置施工機具、棄
    置廢土，期間長達6 個月以上。被告對於其侵害原告系爭土
    地所有權之事實，並不爭執，而原告為防止被告之侵害，只
    得雇請徵信公司，以每月25萬元之價格，對系爭土地進行全
    天24小時之保全監視，期間長達6 個月之久，共支出150 萬
    元，此乃原告因被告無權占有之行為所受之損害，原告另亦
    受有相當租金之損害。自得依民法第184 條、188 條之規定
    ，請求被告連帶負損害賠償責任。並聲明請求判決：
    1.被告應連帶給付原告150 萬元，及自起訴狀繕本送達之次
      日起至清償之日按週年利率5%計算之利息。
    2.原告願供擔保，請准宣告假執行。
三、被告則辯稱：正力公司承包系爭工程，甲○○則為系爭工程
    之工地主任，而有指揮、監督工人挖掘、使用系爭土地之情
    ，但使用期間頂多只有2 個月，使用面積則為785 平方公尺
    ，系爭土地原即無人使用，被告亦已將之恢復原狀。被告願
    意以申報地價（每平方公尺576 元）年息8%，按使用期間2
    個月、占用面積785 平方公尺之全部（而非僅依原告之應有
    部分）計算相當租金之損害賠償共6,029 元予原告。至原告
    給付予徵信社之費用150 萬元，則與被告使用系爭土地之行
    為無關，不得請求被告賠償。並聲明請求判決：原告之訴駁
    回。
四、兩造不爭執之事實：正力公司承包系爭工程，甲○○受僱於
    正力公司，為指揮監督系爭工程之工地主任。正力公司施工
    期間有使用、挖掘原告所有之系爭土地，使用面積為785 平
    方公尺，系爭土地之申報地價為每平方公尺576 元，目前已
    恢復使用前之原狀。
五、本件之爭點為：被告占用系爭土地之時間為何？是否應負損
    害賠償責任？其金額為若干？
    茲述敘如下：
  (一)按當事人主張有利於己之事實者，就其事實有舉證之責任；
    又當事人主張之事實，經他造於準備書狀內或言詞辯論時或
    在受命法官、受託法官前自認者，無庸舉證。民事訴訟法第
    277 條前段、第279 條第1 項分別定有明文。本件被告自認
    占有使用系爭土地期間為2 個月，原告雖主張被告占有使用
    期間應為6 個月云云，惟就被告占有系爭土地超過2 個月部
    分並無法舉證以實其說，依上開法條規定，應認被告占有使
    用期間為2個月。
  (二)按因故意或過失，不法侵害他人之權利者，負損害賠償責任
    ；受僱人因執行職務，不法侵害他人之權利者，由僱用人與
    行為人連帶負損害賠償責任。民法第184 條第1 項前段、第
    188 條第1 項前段分別明定。甲○○為受僱於正力公司，於
    系爭工程現場指揮監督開挖系爭土地之人，則就原告所受之
    損害，自應依上開法條規定，與正力公司連帶負賠償責任。
  (三)原告得請求之損害賠償金額：
    1.原告主張為防止被告占有使用系爭土地，致原告支出保全
      監視費用150 萬元，而受有同額之損害云云。惟原告縱有
      保全監視費用之支出，亦難謂係「防止」被告侵害系爭土
      地之必要費用。原告復未能舉證證明其保全監視費用之支
      出與被告占有系爭土地之侵權行為間有何因果關係，該部
      分請求，洵無可取。
    2.另按，無權占有他人土地，已侵害該他人之所有權，而構
      成侵權行為，並致所有權人受有相當於租金之損害，此為
      社會通常之觀念（最高法院61年臺上字第1695號判例意旨
      參照）。而城市地方房屋之租金，以不超過土地及其建築
      物申報總價額年息10% 為限，而前開規定於租用基地建築
      房屋之情形準用之，土地法第97條第1 項、第105 條分別
      定有明文。而所謂年息10% 為限，乃指基地租金之最高限
      額而言，並非必須照申報價額年息10% 計算之，尚須斟酌
      基地之位置，工商繁榮程度、使用人利用基地之經濟價值
      、所受利益，彼等關係及社會感情等情事以為決定。本院
      審酌兩造均不爭執系爭土地位於保護區，於被告占有使用
      前原無人使用等情，認被告願意按申報地價年息8%計算相
      當於租金之損害賠償，應為適當。而被告占有使用系爭土
      地面積為785 平方公尺，系爭土地申報地價為每平方公尺
      576 元等節，復為兩造所不爭，則被告據此計算其因占有
      系爭土地2 個月而應連帶給付之損害賠償金額為6,029 元
      （576 ×785 ×8%÷12×2 ＝6,029 ），堪可認定。
    3.末按給付無確定期限者，債務人於債權人得請求給付時，
      經其催告而未為給付，自受催告時起，負遲延責任；其經
      債權人起訴而送達訴狀，或依督促程序送達支付命令，或
      為其他相類之行為者，與催告有同一之效力；遲延之債務
      ，以支付金錢為標的者，債權人得請求依法定利率計算之
      遲延利息；應付利息之債務，其利率未經約定，亦無法律
      可據者，週年利率為百分之五，民法第229 條第2 項、第
      233 條第1 項前段及第203 條分別定有明文。從而，原告
      請求被告給付自起訴狀繕本送達翌日即99年4 月9 日起至
      清償日止，按週年利率百分之五計算之遲延利息，即無不
      合。
六、綜上所述，原告依民法第184 條第1 項前段、第188 條第1
    項前段規定，請求被告連帶給付6,029 元，及自99年4 月9
    日起至清償日止，按週年利率百分之五計算之遲延利息，即
    有理由，應予准許。逾此範圍之請求，為無理由，應予駁回
    。
七、本判決所命給付之數額未逾50萬元，依據民事訴訟法第389
    條第1 項第5 款規定，本院就原告勝訴部分，應依職權宣告
    假執行。至原告其餘假執行之聲請，因其訴經駁回而失所附
    麗，應併予駁回之。
八、本件事證已臻明確，兩造其餘攻擊、防禦方法及所提出之證
    據，經本院悉予審酌後，認均不影響於本件之判斷，爰不一
    一論駁，附此敘明。
九、據上論結，本件原告之訴為一部有理由，一部無理由，依民
    事訴訟法第79條、第85條第2 項、第389 條第1 項第5 款，
    判決如主文。
中    華    民    國    99    年    9     月    29    日
                  民事第二庭  法  官  王怡雯
以上正本證明與原本無異。
如對本判決上訴，應於判決送達後20日內向本院提出上訴狀；若
委任律師提起上訴者，應一併繳納上訴審裁判費，否則本院得不
命補正逕行駁回上訴。
中    華    民    國    99    年    10    月    4     日
                              書記官  桂大永

司法院資訊處製作；財團法人民間司法改革基金會備份。
